【裁判字號】    96,易,1104
【裁判日期】    970522
【裁判案由】    違反毒品危害防制條例
【裁判全文】
臺灣屏東地方法院刑事判決              96年度易字第1104號
公  訴  人  臺灣屏東地方法院檢察署檢察官
被      告  甲○○
                    （另案
上列被告因違反毒品危害防制條例案件，經檢察官提起公訴（96
年度毒偵字第2205號），茲因被告就被訴事實為有罪之陳述，經
告知簡式審判程序意旨，並聽取公訴人及被告之意見後，本院合
議庭裁定由受命法官獨任依簡式審判程序審理，判決如下：
    主  文
甲○○施用第二級毒品，累犯，處有期徒刑壹年貳月。
    事  實
一、甲○○有多次犯罪經法院判刑確定之紀錄，最近一次經有期
    徒刑執行完畢之情形如下：
  (一)民國94年間因違反毒品危害防制條例案件，經臺灣高等法院
    高雄分院94年度上訴字第1207號（本院94年度訴字第226 號
    ）判處有期徒刑1 年6 月、1 年，應執行有期徒刑2 年4 月
    確定。
  (二)95年間因遺棄案件，經本院95年度易字第329 號判處有期徒
    刑4 月確定。
  (三)95年間因詐欺案件，經臺灣高雄地方法院95年度簡上字第33
    8 號判處有期徒刑5 月確定。
  (四)上開(一)、(二)、(三)所示之刑，原經臺灣高雄地方法院95年度聲
    字第2855號裁定應執行有期徒刑2 年8 月，於94年11月2 日
    入監執行，嗣96年間因適用減刑條例，經本院96年度聲減字
    第179 號裁定各予減刑，並定應執行有期徒刑1 年6 月，於
    96年7 月16日期滿出監執行完畢。
二、又其前因施用毒品案件，經本院90年度毒聲字第1465號裁定
    令入勒戒處所施予觀察、勒戒，於90年8 月22日入所執行，
    因無繼續施用毒品傾向，於90年9 月19日出所執行完畢；旋
    又因施用毒品案件，經本院90年度毒聲字第2107號裁定令入
    勒戒處所施予觀察、勒戒，於91年1 月15日入所執行，又因
    無繼續施用毒品傾向，於91年2 月6 日出所執行完畢；嗣其
    經觀察、勒戒執行完畢後5 年內，已再犯施用毒品犯行，經
    法院判刑確定並執行完畢如前項(一)、(四)所示。
三、詎其在前開有期徒刑執行完畢後5 年內，仍不知悔改，復基
    於施用第二級毒品之犯意，於96年10月3 日晚間6 時許，在
    其位於屏東縣內埔鄉○○村○○路168 號之住處內，以置入
    玻璃球（於查獲前已經丟棄而滅失）燒烤而吸用所生煙霧之
    方式，施用第二級毒品甲基安非他命1 次。嗣為警於96年10
    月5 日晚間6 時30分許，在其上址住處前查獲。經採其尿液
    送驗結果，呈甲基安非他命陽性反應。
四、案經屏東縣警察局內埔分局報告臺灣屏東地方法院檢察署檢
    察官偵查起訴。
    理  由
一、前揭施用第二級毒品甲基安非他命之犯罪事實，業據被告甲
    ○○於本院審理時自承不諱，又其經查獲採尿送正修科技大
    學超微量研究科技中心以氣相層析質譜儀法（GC／MS）等科
    學方法檢驗結果，亦呈甲基安非他命陽性反應，有該中心96
    年10月25日，編號R00-0000-000號檢驗報告存卷可按，為鑑
    定機關本於專業知識暨以精密儀器測試後所得之結論，自可
    憑信。被告甲○○自白施用甲基安非他命，堪信與事實相符
    。
二、按毒品危害防制條例於92年7 月9 日修正公布，自93年1 月
    9 日施行，其中第20條、第23條將施用毒品之刑事處遇程序
    ，區分為「初犯」及「5 年內再犯」、「5 年後再犯」。依
    其立法理由之說明：「初犯」，經觀察、勒戒或強制戒治後
    ，應為不起訴處分或不付審理之裁定；經觀察、勒戒或強制
    戒治執行完畢釋放後，「5 年內再犯」者，因其再犯率甚高
    ，原實施之觀察、勒戒及強制戒治既已無法收其實效，爰依
    法追訴或裁定交付審理。至於經觀察、勒戒或強制戒治執行
    完畢釋放後，「5 年後再犯」者，前所實施之觀察、勒戒或
    強制戒治已足以遮斷其施用毒品之毒癮，為期自新及協助其
    斷除毒癮，仍適用「初犯」規定，先經觀察、勒戒或強制戒
    治之程序。從而依修正後之規定，僅限於「初犯」及「5 年
    後再犯」2 種情形，始應先經觀察、勒戒或強制戒治程序。
    倘被告於5 年內已再犯，經依法追訴處罰，縱其第3 次（或
    第3 次以上）再度施用毒品之時間，在初犯經觀察、勒戒或
    強制戒治執行完畢釋放5 年以後，已不合於「5 年後再犯」
    之規定，且因已於「5 年內再犯」，顯見其再犯率甚高，原
    實施觀察、勒戒或強制戒治，已無法收其實效，即應依該條
    例第10條處罰，最高法院著有95年度第7 次刑事庭會議決議
    可資參照。
三、被告甲○○前因施用毒品案件，經本院90年度毒聲字第1465
    號裁定令入勒戒處所施予觀察、勒戒，於90年8 月22日入所
    執行，因無繼續施用毒品傾向，於90年9 月19日出所執行完
    畢；旋又因施用毒品案件，經本院90年度毒聲字第2107號裁
    定令入勒戒處所施予觀察、勒戒，於91年1 月15日入所執行
    ，又因無繼續施用毒品傾向，於91年2 月6 日出所執行完畢
    ；嗣其經觀察、勒戒執行完畢後5 年內，已再犯施用毒品犯
    行，經臺灣高等法院高雄分院94年度上訴字第1207號（本院
    94年度訴字第226 號）判處有期徒刑1 年6 月、1 年，應執
    行有期徒刑2 年4 月確定，於96年7 月16日出監執行完畢，
    有臺灣高等法院被告前案紀錄表、臺灣屏東地方法院檢察署
    刑案資料查註紀錄表、全國施用毒品案件紀錄表、受觀察勒
    戒人毒品及前科紀錄簡列表各1 份在卷可按，其經觀察、勒
    戒執行完畢，5 年內已曾再犯施用毒品而經依法追訴處罰，
    本件訴追條件即已具備，應依法論科。
四、按甲基安非他命為毒品危害防制條例第2 條第2 項第2 款規
    定之第二級毒品，除法律另有規定者外，不得持有、施用。
    核被告甲○○所為，係犯毒品危害防制條例第10條第2 項之
    施用第二級毒品罪。其因施用而持有甲基安非他命之低度行
    為，應為施用之高度行為所吸收，不另論罪。又被告甲○○
    前於94年間因違反毒品危害防制條例案件，經臺灣高等法院
    高雄分院94年度上訴字第1207號（本院94年度訴字第226 號
    ）判處有期徒刑1 年6 月、1 年，應執行有期徒刑2 年4 月
    確定；95年間因遺棄案件，經本院95年度易字第329 號判處
    有期徒刑4 月確定；95年間因詐欺案件，經臺灣高雄地方法
    院95年度簡上字第338 號判處有期徒刑5 月確定，嗣各刑經
    臺灣高雄地方法院95年度聲字第2855號裁定應執行有期徒刑
    2 年8 月，於94年11月2 日入監執行，96年間因適用減刑條
    例，經本院96年度聲減字第179 號裁定減刑後，定應執行有
    期徒刑1 年6 月，甫於96年7 月16日期滿出監執行完畢，有
    臺灣高等法院被告前案紀錄表及臺灣屏東地方法院檢察署刑
    案資料查註紀錄表各1 份在卷可按，其5 年之內再因故意犯
    有期徒刑以上刑之本罪，為累犯，應依法加重其刑。
五、爰審酌被告甲○○之年齡、品行、智識能力、犯罪手段、行
    為對法益造成侵害之程度，其為68年10月22日出生、受有國
    中畢業教育程度、現無職業之人，為本件犯罪時年將屆28歲
    ，有警詢年籍等資料在卷可參，如日中天，竟不知進取，又
    其前案紀錄除上開構成施用毒品訴追條件及累犯之要件，不
    再重複評價者外，並曾因：(一)89年間犯逃亡罪，經國防部南
    部地方軍事法院89年度和審字第240 號判處有期徒刑10月，
    緩刑2 年確定；(二)90年間因妨害兵役案件，經本院90年度訴
    字第525 號判處有期徒刑7 月，褫奪公權2 年確定，並與另
    案犯竊盜案件，經本院90年度易字第1182號判處有期徒刑6
    月確定部分，接續執行，於90年12月6 日入監執行，92年1
    月10日因縮刑期滿出監執行完畢，有臺灣高等法院被告前案
    紀錄表及臺灣屏東地方法院檢察署刑案資料查註紀錄表各1
    份在卷可按，素行不良，茲就其施用毒品之犯罪類型，雖有
    認為僅屬自戕行為，並未涉侵害他人法益者，惟姑不論此見
    與我國現行刑事立法除就行為人藉自殘行為達到其他侵害國
    家、社會法益結果之目的，而在相關特別立法如妨害兵役治
    罪條例等特別法中定以處罰之規定外，向不加罰於單純自殘
    ，甚或自殺行為所表彰之規範體系價值觀念相左，況毒品危
    害防制條例第10條所規定對施用毒品行為之處罰，其法定刑
    猶相當，或更甚（如施用第一級毒品罪）於刑法中關於故意
    「傷害他人」規定罪責，舉輕明重，足徵其規範保護之法益
    ，原不在該「自戕」行為本身所造成行為人個人身體健康之
    有形侵害。蓋民主法治國家之所異於獨裁、集權社會，其國
    家政策、社會發展，均取決於以全體公民個人意志累積形成
    之群體意志，凡公民不分性別、學歷、職業、貧富、愚智，
    任由鴻儒碩彥至販夫走卒，其個人意志之表現就群體意志決
    定之形成，均屬等值，直接影響國家、社會整體之命運，至
    關重要，則個人基於自主、健全意思所表現之公民意志，不
    分良窳，均應尊重，然若有藉不正手段影響他人或自陷個人
    健全自主意志不能正常形成、表現者，不僅直接侵蝕公民群
    體意志形成之基礎，迫令其他自重慎行大眾均須承受建立在
    該不健全基礎形成之公共政策、社會生活品質之結果，對於
    國家、社會法益及人民全體利益，猶已構成危害，是如投票
    受賄罪所規範者，即在禁止公民匯集個人自主意志以形成群
    體意志之過程受不當影響及控制，即為適例。今毒品除可對
    個人身體健康造成有形傷害外，就人之身體及精神形成高度
    成癮性及依賴性，猶足以抑制個人表現其本於心性能力所為
    自主意志之決定，並進而造成群體意志表現遭不當扭曲之危
    險，直接影響國家、社會之發展，侵害至鉅，斷非僅止於個
    人健康之危害。被告甲○○迭因施用毒品而經觀察、勒戒及
    刑之執行矯治，甫出監未幾即重蹈覆轍，除徵其守法觀念薄
    弱，堪認已施用毒品成習，積重難返，對其個人身心、家庭
    及國家、社會之危害非輕，並考量其犯罪施用毒品之情節，
    及其犯罪經查獲後，尚能坦認犯行，態度尚可等一切情狀，
    量處如主文所示之刑，以資儆懲。
六、未扣案而供被告本件施用甲基安非他命犯罪使用之玻璃球吸
    食器，除據被告甲○○供稱於查獲前已經丟棄而滅失，依現
    有卷證復不能證明其尚存在，爰不另為沒收之諭知，附此敘
    明。
據上論斷，依刑事訴訟法第273 條之1 第1 項、第299 條第1 項
前段，毒品危害防制條例第10條第2 項，刑法第11條前段、第47
條第1 項，判決如主文。
本案經檢察官許英輝到庭執行職務
中    華    民    國    97    年    5     月    22    日
                  刑事第二庭    法  官  陳松檀
以上正本證明與原本無異。
如不服本判決應於收受本判決送達後10日內向本院提出上訴書狀
，其未敘述上訴理由者，並得於提起上訴後10日內向本院補提理
由書狀（均須按他造當事人之人數附繕本）「切勿逕送上級法院
」
中    華    民    國    97    年    5     月    22    日
                                書記官  林祥玉
附錄本件判決引用之法條：
毒品危害防制條例第10條第2 項
施用第二級毒品者，處3 年以下有期徒刑。


司法院資訊處製作；財團法人民間司法改革基金會備份。
